臺灣臺中地方法院刑事判決　　　　　　 100年度易字第2211號
公　訴　人　臺灣臺中地方法院檢察署檢察官
被　　　告　張守豪
上列被告因故買贓物案件，經檢察官提起公訴（一００年度偵字
第八三五一號），本院判決如下：
    主    文
張守豪無罪。
    理    由
一、公訴意旨略以：被告張守豪於民國九十九年十二月十三日下
    午六時許起之後某時，在臺中市臺中第一高級中學前公車亭
    ，明知真實姓名年籍不詳之成年人所持有之Sony Ericsson
    牌T700型黑紅色行動電話（序號：000000000000000號），
    係來路不明之贓物（該行動電話係當時未滿十八歲之人陳○
    蓁管領使用，於九十九年十二月十三日下午六時許，在臺中
    市○區○○路三段二八九號新民高級中學教室內遺失），仍
    以顯低於市價之新臺幣（下同）二千元之代價，購入供己使
    用。因認被告涉有刑法第三百四十九條第二項之故買贓物罪
    嫌等語。
二、按犯罪事實應依證據認定之，無證據不得認定犯罪事實；不
    能證明被告犯罪者，應諭知無罪之判決，刑事訴訟法第一百
    五十四條第二項、第三百零一條第一項分別定有明文。而刑
    事訴訟法上所謂認定犯罪事實之證據，係指足以認定被告確
    有犯罪行為之積極證據而言，該項證據自須適合於被告犯罪
    事實之認定，始得採為斷罪資料，最高法院二十九年上字第
    三一０五號著有判例。又認定犯罪事實所憑之證據，無論係
    直接證據或間接證據，其為訴訟上之證明，須於通常一般之
    人均不致有所懷疑，而得確信其為真實之程度者，始得據為
    有罪之認定，倘其證明尚未達到此一程度，而有合理之懷疑
    存在，復無其他調查途徑可尋，法院即應為無罪之判決，最
    高法院七十六年台上字第四九八六號判例足供參照。
三、公訴人認被告張守豪涉有前揭故買贓物之犯行，無非係以證
    人即被害人之母李○芬在警詢時指訴行動電話遺失之事實，
    且被告自稱購買上開行動電話，卻未要求交付相關來源資料
    ，復未留下網路買賣之資料，足見被告對於購入之行動電話
    係來路不明之贓物早有預見，為其主要論據。訊據被告張守
    豪則堅決否認公訴人所指之上開犯行，並辯稱：該支行動電
    話係在新民高中校內魚池附近拾獲，時間是在九十九年十二
    月某星期一晚間六時許，當時伊載女友廖彥琳前往新民高中
    上班，並在拾獲上開行動電話後隨即離去；伊在九十九年十
    二月六、七日並未登入露天拍賣網站，亦未在起訴書所記載
    之時間、地點，向他人購買該支行動電話等語。
四、經查：
（一）按犯罪事實應依證據認定之，無證據不得認定犯罪事實；
      有罪之判決書應於理由內記載認定犯罪事實所憑之證據及
      其認定之理由，刑事訴訟法第一百五十四條第二項及第三
      百十條第一款分別定有明文。而犯罪事實之認定，係據以
      確定具體的刑罰權之基礎，自須經嚴格之證明，故其所憑
      之證據不僅應具有證據能力，且須經合法之調查程序，否
      則即不得作為有罪認定之依據。倘法院審理之結果，認為
      不能證明被告犯罪，而為無罪之諭知，即無前揭第一百五
      十四條第二項所謂「應依證據認定」之犯罪事實之存在。
      因此，同法第三百零八條前段規定，無罪之判決書只須記
      載主文及理由。而其理由之論敘，僅須與卷存證據資料相
      符，且與經驗法則、論理法則無違即可，所使用之證據亦
      不以具有證據能力者為限，即使不具證據能力之傳聞證據
      ，亦非不得資為彈劾證據使用。故無罪之判決書，就傳聞
      證據是否例外具有證據能力，本無須於理由內論敘說明，
      最高法院一００年度台上字第二九八０號刑事判決闡述至
      明。是以本案既為無罪判決，依據前揭最高法院所採見解
      ，爰不就傳聞證據是否例外具有證據能力等程序事項，再
      於理由中逐一敘明。
（二）而依證人即被害人陳○蓁於本院審理時證稱：上開行動電
      話原本放置在伊運動褲之口袋內，於遺失日當晚六時許，
      在前往新民高中綜合大樓上課途中，因與同學在新民高中
      魚池附近相互打鬧嬉戲，直到當晚六時二十分許準備上課
      之際，伊發現該支行動電話不在原先放置之運動褲口袋內
      ，隨即前往上開魚池附近尋找，但已無所獲；而新民高中
      確有名為廖彥琳之職員，因廖彥琳係擔任新民高中綜合大
      樓內補習班之導師，雖與伊並非同一班，但上課時間均為
      當日晚間六時二十分等語。由此觀之，本案被害人陳○蓁
      所稱之行動電話遺失時間、地點，皆與被告前揭辯稱之拾
      獲時、地相互合致；且被告之女友廖彥琳確係在新民高中
      擔任補習班導師，上班時間亦與被害人陳○蓁前往綜合大
      樓上課之時間甚為接近，則被告如係基於載送女友廖彥琳
      上班之緣故，確有可能在上開行動電話遺失之時間即當日
      晚間六時許，現身於遺失地點即新民高中綜合大樓前魚池
      附近；又被告所稱拾獲該支行動電話之日期，係九十九年
      十二月之某個星期一，而經本院查詢結果，被害人陳○蓁
      遺失行動電話之九十九年十二月十三日洽逢星期一，此節
      亦與被告所言相符。準此以言，被告前揭所辯稱之拾獲行
      動電話情節，尚非無據，堪可採信。
（三）又公訴意旨憑以認定上開行動電話係由被告故意買受之依
      據，無非基於被告曾在警詢及偵查中供述購買及受領贓物
      之過程，惟觀諸被告於警詢及偵查中供稱：該支行動電話
      係伊在九十九年十二月六日，先以「ROY790727」之帳號
      登入露天拍賣網站，並與賣家確認購買行動電話之訊息後
      ，相約於同年月七日晚間七、八時許，在臺中市國立臺中
      第一高級中學外面公車亭面交云云。然被告所稱之洽購及
      受領上開行動電話之時間，分別為九十九年十二月六日及
      七日，被害人陳○蓁遺失上開行動電話之時間，卻在被告
      所稱故買贓物犯行後之九十九年十二月十三日，則被告出
      資買受該支行動電話時，上開物品根本尚在被害人陳○蓁
      管領掌控之下而未遺失，被告又何能受領該支行動電話並
      予以占有使用？另依本院向露天拍賣網站查詢結果，帳號
      「ROY790727」確係被告所申請，但在九十九年十二月一
      日至十日之期間內，該帳號並無任何登入、登出該拍賣網
      站之紀錄，有露天市集國際資訊股份有限公司一百年九月
      一日露安一００法字第四一六號函在卷足憑。是以被告前
      揭於警詢及偵查中供述上網登入露天拍賣網站購買行動電
      話之情節，顯與實情不符，難認可採。公訴人對於被告前
      揭自承故買贓物犯罪之真實性未予詳查，就被告所稱買受
      時間與被害人陳○蓁遺失時間之顯著差異亦疏於論究，率
      依被告於警詢及偵查中不實之供述內容，遽為認定被告涉
      犯故買贓物罪，尚嫌速斷，非無可議。
（四）綜上所陳，被告前揭所辯並未涉犯故買贓物罪行等情，尚
      非子虛，應可採信。本件公訴意旨率指被告涉犯前揭犯行
      ，已有未洽，難認允當。此外，復查無其他積極證據足認
      被告確有公訴意旨所稱之上開犯行，不能證明其犯罪，揆
      諸首揭法條及判例意旨，應諭知被告無罪之判決。
五、至於被告是否另涉侵占遺失物罪行，將俟本案確定後，由本
    院移請檢察機關另行偵辦，附此敘明。
據上論斷，應依刑事訴訟法第三百零一條第一項，判決如主文。
本案經檢察官廖育賢到庭執行職務。
中    華    民    國   100    年    12    月    27    日
                  刑事第七庭  審判長法  官  洪俊誠
                                    法  官  張德寬
                                    法  官  高文崇
以上正本證明與原本無異。
如不服本判決應於收受判決後10日內向本院提出上訴書狀，並應
敘述具體理由；其未敘述上訴理由者，應於上訴期間屆滿後20日
內向本院補提理由書（均須按他造當事人之人數附繕本）「切勿
逕送上級法院」。
告訴人或被害人對於判決如有不服具備理由請求檢察官上訴者，
其上訴期間之計算係以檢察官收受判決正本之日期為準。
                                    書記官  葉卉羚
中    華    民    國   100    年    12    月    27    日